【裁判字號】    92,交抗,119
【裁判日期】    920624
【裁判案由】    聲明異議
【裁判全文】
臺灣高等法院臺南分院刑事裁定        九十二年度交抗字第一一九號  Ａ
      抗  告  人
      即受處分人  甲  ○  ○
右列抗告人即受處分人因違反道路交通管理處罰條例案件，不服臺灣台南地方法院中
華民國九十二年五月十六日裁定（九十二年度交聲字第六六號）提起抗告，本院裁定
如左：
      主      文
抗告駁回。
      理      由
一、本件抗告意旨略以：(一)高雄縣政府警察局鳳山分局九十二年一月二十日鳳警交裁
    字第０九二００００四九一號函說明二「．．經向舉發員警查證稱：於右時地執
    行勤務，發現台端違規闖紅燈，．依違規事實舉發，時員警係站於路口執行攔檢
    勤務，．．．」等語，顯然與原裁定書理由二所述不符，且依本件舉發員警鄭信
    鋐於原審調查時到院陳稱「當時我們警車停在建國路一段由屏東往高雄方向距離
    勝利路交岔路口五六十公尺處」等語，顯未到達勝利路口，又如何攔檢抗告人？
    (二)又當時若警方確在勝利路口前五六十公尺處攔檢，則以該路段筆直且視線良好
    的情形下，抗告人又怎敢闖紅燈，故本件原審採證顯違背一般經驗法則，應予撤
    銷等語。
二、按「汽車行駛至交岔路口，其行進、轉彎，應遵守燈光號誌」；又「汽車駕駛人
    ，行經有燈光號誌管制之交岔路口闖紅燈者，處新臺幣一千八百元以上五千四百
    元以下罰鍰。」；且「汽車駕駛人有第五十三條之情形者，記違規點數三點。」
    道路交通安全規則第一百零二條第一項第一款、道路交通管理處罰條例第五十三
    條、第六十三條第一項第三款分別定有明文。
三、經查：
  (一)本件抗告人甲○○係於民國九十二年一月八日九時二十五分許，駕駛車號ＮＦ─
    ４３２號營大貨車，沿高雄縣鳳山市○○路○段由東往西（屏東往高雄）方向行
    駛，在行經建國路與勝利路之設有燈光號誌管制之交岔路口時，因違規闖紅燈，
    等情，業據證人即當時執勤警員鄭信鋐於原審調查時到庭證稱：「（問：本件是
    否你告發的，情形如何？）是我告發的，當時我執勤八點到十點巡邏勤務，當時
    我們警車停在建國路一段由屏東往高雄方向距離勝利路交岔路口五、六十公尺處
    ，當時我看見該車由屏東往高雄方向行駛建國路一段從我的方向駛來，行經與勝
    利路交岔路口時異議人看見紅燈未停直接闖越路口，然後我就舉旗示意攔停。（
    問：當時對於該路口號誌是否能看清楚？）當時該路口號誌已經變換為紅燈，異
    議人的車子還在停止線之前，異議人見路口已經轉換為紅燈還是未停車而直接闖
    越停止線通過該路口，才被我及我同事見狀將之攔停。（問：當時視距、天氣如
    何？）天氣晴朗，視距良好，我看的很清楚」等語無訛（見原審卷第廿四頁），
    並有高雄縣政府警察局高警交字第Ｎ00000000號舉發違反道路交通管理
    事件通知單影本一紙在卷可佐（見原審卷第）。參諸證人鄭信鋐檢送前開攔停之
    違規地點路口現場狀況照片六幀（原審卷第廿六頁）可知，高雄縣鳳山巿建國路
    上開路段係一筆直四線道道路，衡情駕駛人行駛於筆直的建國路上因未及注意車
    速以致誤闖巷口紅燈所在多有，本件執勤警員係依法執行公務，與異議人並不相
    識，素無怨隙，苟非實情，自無須恣意誣攀之理。足認抗告人確有於右揭時、地
    ，駕車違規闖越紅燈之事實。
  (二)又交通警員掣單舉發違反道路交通管理處罰條例所列之違規事實，本質上為行政
    處分，係公務員基於職務上權力，依法就特定之具體事件所為具公法上效果之單
    方行政行為，基於公務員為公法上行為具有公信力原則，該行政處分當可被推定
    為真正，本此公信原則，立法者乃賦予行政機關制定違反道路交通事件統一裁罰
    標準及處理細則，使執勤警員得當機處分（如該細則第二十三條之逕行舉發）以
    達其維護交通秩序、安全之行政目的。反之，若謂公務員一切行政行為均需預留
    證據以證其實，則國家行政勢必窒礙難行。況查本件之值勤員警與抗告人素不相
    識，亦無任何證據足證員警有捏造事實違法取締之情事，故本件執勤警員本其維
    護交通秩序、安全職責所為之舉發，自應受到合法、正確之推定。因之，原審本
    直接、公開、言詞審理之合法調查程序，依經驗法則採信取締警員親眼目睹抗告
    人闖紅燈之證述，且上開證言係證人於原審法院調查時以具結擔保供述真實性，
    並在負擔偽證罪之心理狀態下所為之證述，又卷存證據資料內並無任何積極證據
    足以證明證人鄭信鋐上開供述係屬虛偽，亦無有足以令人顯信其供述為不可採之
    品性證據或前科證據存在，自不得僅以證人為本件開單告發抗告人之員警，而質
    疑其證言之信憑性。抗告人空言否認其有闖越紅燈之行為，所辯無非事後卸責之
    詞，不足採信。
  (三)原法院以抗告人確有前開違規之事實，認原裁定機關所為之裁罰處分並無不當，
    駁回抗告人在原審之異議，本院核其認事用法俱無不合。抗告意旨仍執前詞辯解
    ，空言否認右揭違規情事，指摘原裁定不當，為無理由，應予駁回。
據上論斷，應依道路交通案件處理辦法第二十六條，刑事訴訟法第四百十二條，裁定
如主文。
中    華    民    國      九十二      年      六      月      二十四    日
      臺灣高等法院臺南分院刑事第五庭
                                      審判長法官  楊    明    章
                                            法官  顏    基    典
                                            法官  沈    揚    仁
右正本證明與原本無異。
不得再抗告。
                                      法院書記官  李    梅    菊
中    華    民    國      九十二      年      六      月      二十四    日


司法院資訊處製作；財團法人民間司法改革基金會備份。
